【裁判字號】    98,易,1181
【裁判日期】    980720
【裁判案由】    詐欺
【裁判全文】
臺灣臺北地方法院刑事判決              98年度易字第1181號
公  訴  人  臺灣臺北地方法院檢察署檢察官
被      告  丙○○
上列被告因詐欺案件，經檢察官提起公訴（九十八年度偵字第五
五五五號），及移送併辦（九十八年度偵字第一一五六四號），
被告於準備程序中先就被訴事實為有罪之陳述，經本院告以簡式
審判之旨，並聽取當事人之意見後，本院合議庭裁定行簡式審判
程序，判決如下：
    主  文
丙○○幫助意圖為自己不法之所有，以詐術使人將本人之物交付
，處有期徒刑月，如易科罰金，以新臺幣壹仟元折算壹日。
    事  實
一、丙○○明知將金融帳戶存摺、金融卡及密碼提供予他人使用
    ，將可能幫助他人遂行詐騙行為，仍基於幫助他人詐欺取財
    之犯意，於民國九十七年十一月六日前某不詳時間，在臺北
    縣新店市○○街三二號合作金庫商業銀行股份有限公司新店
    分行前，以新臺幣（下同）六千元之代價，將其先前所申辦
    之新光商業銀行股份有限公司（下稱新光銀行）慶城分行第
    0000000000000000000號帳戶（下稱丙○○系爭帳戶），及其不知情之男友丁○○（另經臺灣臺北
    地方法院檢察署【下稱臺北地檢署】檢察官以九十八年度偵
    字第七三一六號、第一一八四九號不起訴處分書為不起訴處
    分確定）先前所申辦、交由伊保管之中華郵政股份有限公司
    新店檳榔路郵局第00000000000000號帳戶（
    下稱丁○○系爭帳戶）之存摺、金融卡及密碼，一次出售與
    真實姓名、年籍不詳之成年人使用以幫助之。嗣該成年人即
    基於意圖為自己不法所有之犯意，接續於(一)九十七年十一月
    六日十七時許，去電甲○○，佯稱：其先前透過奇摩網路購
    物交易設定錯誤，須利用自動櫃員機操作，始可避免每月被
    連續扣款云云，致甲○○不疑有他，乃依該成年人之指示，
    於同日十八時四十六分許，前往臺北市○○區○○路三段一
    八○號文山萬芳郵局，操作該郵局設置之自動櫃員機，而匯
    款新臺幣（下同）二萬九千九百八十九元至丙○○系爭帳戶
    內，旋遭該成年人提領一空；(二)九十七年十一月六日晚上某
    時許，去電乙○○，佯稱：同意與其援交，惟須利用提款卡
    確認非警察身份云云，致乙○○不疑有他，乃依該成年人之
    指示，於同日二十二時四十一分許，前往操作自動櫃員機，
    而匯款二萬八千九百八十八元至丁○○系爭帳戶內，旋遭該
    成年人提領一空；(三)九十七年十一月六日十九時三十分許，
    去電王姿婷，佯稱：其先前透過ＮＡＲＡ網路購物交易設定
    錯誤，須利用自動櫃員機操作，始可避免每月被連續扣款云
    云，致王姿婷不疑有他，乃依該成年人之指示，於同日二十
    時五十四分許，前往操作自動櫃員機，而匯款二萬九千九百
    八十九元至丁○○系爭帳戶內，旋遭該成年人提領一空；(四)
    九十七年十一月六日某時許，去電洪念慈，佯稱：其先前透
    過奇摩網路購物交易設定錯誤，須利用自動櫃員機操作，始
    可避免每月被連續扣款云云，致洪念慈不疑有他，乃依該成
    年人之指示，於同日二十一時二十九分許，前往臺北市○○
    區○○路二段六一號臺北安和郵局，操作該郵局設置之自動
    櫃員機，而匯款二萬九千九百八十九元至丁○○系爭帳戶內
    ，旋遭該成年人提領一空。嗣因甲○○、乙○○、王姿婷、
    洪念慈察覺有異，始知受騙，乃報警處理，始循線查悉上情
    。
二、案經臺北市政府警察局中山分局報告臺北地檢署檢察官偵查
    起訴，及臺北地檢署檢察官自動檢舉並移送併辦。
    理  由
一、證據之認定：
    上開事實一之部分，業據證人即告訴人甲○○、乙○○、王
    姿婷及被害人洪念慈證述明確（證人甲○○部分，臺北地檢
    署九十八年度偵字第五五五五號卷第八頁至第九頁參照；證
    人乙○○部分，臺灣士林地方法院檢察署【下稱士林地檢署
    】九十八年度偵字第三一四五號卷第七五頁至第七七頁參照
    ；證人王姿婷部分，臺北地檢署九十八年度偵字第一一八四
    九號卷第八頁至第九頁參照：證人洪念慈部分，臺北地檢署
    九十八年度偵字第一一八四九號卷第十頁至第十一頁參照）
    核與證人丁○○之證述大致相符（臺北地檢署九十八年度偵
    字第七三一六號卷第四頁至第五頁，九十八年度偵字第一一
    八四九號卷第四八頁至第四九頁參照），並有甲○○、乙○○、王姿婷、洪念慈匯款之自動櫃員機客戶交易明細表各一
    紙、新光銀行慶城分行九十七年十一月十八日北市警中分刑
    字第○九七三四一三八○一○號函檢附丙○○系爭帳戶之開
    戶資料及交易明細表、中華郵政股份有限公司板橋郵局九十
    七年十一月二十四日板營字第○九七○二○二二九六號函檢
    附丁○○系爭帳戶之開戶明細及交易明細表在卷可佐（臺北
    地檢署九十八年度偵字第五五五五號卷第十頁、第十九頁至
    第二七頁，九十八年度偵字第一一八四九號卷第十三頁至第
    十九頁、第二三頁、第三十頁，士林地檢署九十八年度偵字
    第三一四五號卷第四一頁至第四七頁、第八四頁參照），且
    被告丙○○於本院九十八年七月六日審理時亦供承不諱（本
    院當日審判程序筆錄參照），是依(一)證人甲○○之證述、(二)
    證人乙○○之證述、(三)證人王姿婷之證述、(四)證人洪念慈之
    證述、(五)證人丁○○之證述、(六)自動櫃員機客戶交易明細表
    四紙、(七)新光銀行慶城分行上揭函文檢附丙○○系爭帳戶開
    戶資料及交易明細表及(八)中華郵政股份有限公司板橋郵局上
    揭函文檢附丁○○系爭帳戶開戶資料及交易明細表等補強證
    據已足資擔保被告於本院審理時所為之上開任意性自白具有
    相當程度之真實性，而得確信被告前述自白之犯罪事實確屬
    真實，從而依刑事訴訟法第一百五十六條第一項及第二項規
    定，本院自得依被告前述自白及該補強證據認定被告確有為
    上述幫助詐欺之犯行，本件事證明確，被告之犯行堪以認定
    。
二、論罪科刑之法律適用：
  (一)按刑法上之幫助犯，係對於犯罪與正犯有共同之認識，而以
    幫助之意思，對於正犯資以助力，而未參與實施犯罪之行為
    者而言（最高法院七十五年度臺上字第一五○九號、八十八
    年度臺上字第一二七○號判決亦同此意旨）。是以，如未參
    與實施犯罪構成要件之行為，且係出於幫助之意思提供助力
    ，即屬幫助犯，而非共同正犯。本件被告丙○○基於幫助之
    犯意，一次提供丙○○系爭帳戶及其所保管之丁○○系爭帳
    戶之存摺、金融卡及密碼予真實姓名、年籍不詳之成年人，
    該成年人利用被告之幫助，意圖為自己不法之所有，施用詐
    術使告訴人甲○○、乙○○、王姿婷及被害人洪念慈陷於錯
    誤，因而於上述時間分別匯款至被告所提供之丙○○系爭帳
    戶及丁○○系爭帳戶內，是被告所為係參與詐欺罪構成要件
    以外之行為，且在無證據證明被告係以正犯而非以幫助犯之
    犯意參與犯罪之情形下，應認其所為係幫助犯而非正犯行為
    。是核被告丙○○所為，係幫助犯刑法第三百三十九條第一
    項詐欺取財罪。被告幫助他人犯上開詐欺罪，爰依刑法第三
    十條第二項之規定，按正犯之刑減輕之。
  (二)被告係以一幫助詐欺取財行為，使該成年人得以分別詐騙甲○○、乙○○、王姿婷及洪念慈等人，致其等陷於錯誤，因
    而交付財物，其中被害人雖有數人，惟被告提供帳戶舉措僅
    有一次，應論以一個幫助詐欺取財行為，至於該成年人分別
    向不同人行騙，正犯之罪數並不影響被告行為之罪數，被告
    之行為仍應僅構成一個幫助詐欺取財行為（最高法院九十六
    年度臺非字第二四五判決意旨參照）。又被告係基於一個幫
    助詐欺之犯意，同時、地一次提供二個金融帳戶予該成年人
    ，自應僅論以一幫助詐欺罪（最高法院九十六年度臺非字二
    五五號判決意旨參照）。
  (三)上開事實一之(三)、(四)部分雖未據公訴人起訴，然該部分事實
    與公訴人起訴及移送併辦之事實一之(一)、(二)部分具有實質上
    一罪之關係，本應為起訴效力所及，本院自應併予審究，附
    此敘明。
  (四)爰審酌被告在此不法份子犯案猖獗，利用帳戶掩飾、隱匿詐
    財贓款之事迭有所聞之際，竟仍一次出賣二個金融帳戶供他
    人從事不法使用，間接導致犯罪集團因使用人頭帳戶，阻礙
    警方之查緝，致犯罪之追查趨於複雜困難，更造成被害人財
    物之損失，嚴重危害交易秩序與社會治安，造成之危害非輕
    ，本應予以嚴懲，惟其並無前科，此有臺灣高等法院被告前
    案紀錄表一份在卷可按，且犯後坦承犯行，態度良好，頗知
    悔悟，足認其尚有改過遷善之可能及其他一切情狀，量處如
    主文所示之刑，並諭知易科罰金之折算標準，以示懲儆。
據上論斷，應依刑事訴訟法第四百五十二條、第二百七十三條之
一第一項、第二百九十九條第一項前段，刑法第三百三十九條第
一項、第三十條第一項、第二項、第四十一條第一項前段，刑法
施行法第一條之一，判決如主文。
本案經檢察官廖先志到庭執行職務。
中    華    民    國    98    年    7     月    20    日
                  刑事第九庭法  官  張詩芸
以上正本證明與原本無異。
如不服本判決應於收受送達後10日內向本院提出上訴書狀，並應
敘述具體理由；其未敘述上訴理由者，應於上訴期間屆滿後20日
內向本院補提理由書（均須按他造當事人之人數附繕）「切勿逕
送上級法院」。
                            書記官  顏淑華
中    華    民    國    98    年    7     月    20    日
附錄本案論罪科刑法條全文
中華民國刑法第三百三十九條
（普通詐欺罪）
意圖為自己或第三人不法之所有，以詐術使人將本人或第三人之
物交付者，處五年以下有期徒刑、拘役或科或併科一千元以下罰
金。
以前項方法得財產上不法之利益或使第三人得之者，亦同。
前二項之未遂犯罰之。


司法院資訊處製作；財團法人民間司法改革基金會備份。
